【裁判字號】    92,易,235
【裁判日期】    920613
【裁判案由】    詐欺
【裁判全文】
臺灣高雄地方法院刑事判決                         九十二年度易字第二三五號
    公  訴  人  臺灣高雄地方法院檢察署檢察官
    被      告  丙○○
                丁○○
右列被告等因詐欺等案件，經檢察官提起公訴（九十一年度偵字第二一一九二號、第
二四六○○號），本院判決如左：
    主  文
丙○○共同意圖為自己不法之所有，以詐術使人將本人之物交付，處有期徒刑拾月；
又幫助意圖為自己不法之所有，以詐術使人將本人之物交付，處有期徒刑伍月。應執
行有期徒刑壹年。
丁○○幫助意圖為自己不法之所有，以詐術使人將本人之物交付，累犯，處有期徒刑
參月，如易科罰金，以參佰元折算壹日。
    事  實
一、丁○○前曾有多次違反麻醉藥品管理條例案件、偽造文書、竊盜等刑事前案紀錄
    ，最近一次於民國八十七年間因犯竊盜罪，經臺灣屏東地方法院判處有期徒刑一
    年四月確定，並於八十九年一月三十一日縮短刑期執行完畢。
二、丙○○因經濟窮困，缺錢花用，明知社會上層出不窮之詐騙集團或不法份子為掩
    飾不法行徑，經常利用他人存款帳戶以掩人耳目，於九十年七、八月間，竟與綽
    號「楊先生」、「張小姐」不詳姓名年籍之成年人組成之詐騙集團，共同基於意
    圖為自己不法所有之犯意聯絡，由丙○○於九十年七月六日前往臺新國際商業銀
    行高雄分行（下稱臺新銀行高雄分行）開立帳戶後，將其所使用之臺新銀行高雄
    分行（帳號：00000000000000號）帳戶之存摺一本、金融卡一張
    及密碼交由該詐騙集團使用。該詐騙集團即自同年八月八日起，在自由時報刊登
    「聯強新機特賣專案免門號，八八五○、八二五○、Ｚ一八、八三一○、Ａ二八
    八、六六八八、Ｔ二九、八○八八，專人送貨，全新全配，聯強保固買二送一，
    貨到付款，一律二○○○元起，另徵業務員，（電洽）0000000000、
    000000000」分類廣告，致甲○○見報後陷於錯誤，撥打廣告上所載之
    0000000000電話，與綽號「楊先生」之詐騙集團成員洽談以新臺幣（
    下同）一萬二千元之代價購買六支手機，約定於同年八月十三日十六時三十分許
    ，在桃園縣中壢市○○路七六號郵局總局前交貨及付款，甲○○如期赴約後未遇
    「楊先生」，又接獲「楊先生」以電話0000000000號佯稱須先匯款確
    認，甲○○不疑有詐，乃依指示於同日十六時五十六分許，在桃園縣中壢市郵局
    總局以提款卡匯款六千元至丙○○所使用之上開臺新銀行高雄分行帳戶內後，再
    接獲「楊先生」接續來電偽稱未收到匯款，須重新匯款云云，致甲○○於同日十
    七時零九分、十七時二十五分，在同一地點，再以提款卡將五千九百八十二元（
    起訴書誤算入手續費十八元而誤繕為六千元）及五萬四千九百八十二元（起訴書
    誤算入手續費十八元而誤繕為五萬五千元）等二筆款項匯入丙○○所使用之上開
    臺新銀行高雄分行帳戶內，並另行先後於同日十九時四十三分及同年月十四日十
    七時四十三分分別至桃園縣中壢市○○路一九六號新竹國際商業銀行及中壢市郵
    局總局，匯款二萬六千九百八十二元（起訴書誤算入手續費十八元而誤繕為二萬
    七千元）及四萬八千零三十元（起訴書誤算入手續費十八元而誤繕為四萬八千零
    四十八元）至「楊先生」指定之李秀桂第一銀行商業銀行麻豆分行（帳號：00
    000000000號）帳戶及鄭士平中國國際商業銀行北臺中分行（帳號：0
    0000000000號）帳戶內（另案由臺灣臺南地方法院檢察署、臺灣臺中
    地方法院檢察署偵辦），惟「楊先生」仍未依約交付手機，甲○○始知受騙，且
    前開匯入李秀桂、鄭士平帳戶內之款項均遭提領，僅上開匯入丙○○所有之臺新
    銀行高雄分行帳戶內之款項，因甲○○及時申請止付始未遭提領。
三、丙○○另於九十年九月間，基於幫助姓名年籍不詳之成年人所組成之另一詐騙集
    團之犯意，在高雄市向丁○○表示願以每月一千元之代價，借用丁○○在金融機
    構開立之帳戶，丁○○應了解不肖之徒利用民眾貪慾心理，致社會上發生此起彼
    落、層出不窮之刮刮樂、購買低價手機及其相類似之詐騙現象，乃不肖之徒為掩
    飾渠等不法行徑，避免執法人員之追究及處罰，經常利用他人帳戶之印章、存摺
    、提款卡、金融卡及密碼轉帳，以確保犯罪所得之不法利益並掩人耳目，故在客
    觀上可預見一般取得他人金融機構存款帳戶使用之行徑，輒與財產性犯罪所需有
    密切關聯，竟為貪圖小利，縱有人持其金融卡及密碼作為詐騙之犯罪工具，亦不
    違背其本意之幫助不確定故意，由丁○○於九十年九月六日，至上海商業銀行苓
    雅分行（下稱上海商銀苓雅分行）開立帳戶，並將其新開立之上海商銀苓雅分行
    帳戶（帳號：0000000000000000號）之存摺一本、金融卡一張
    及密碼交予丙○○，並自丙○○處收費一千元之代價，丙○○則將丁○○上海商
    銀苓雅分行帳戶存摺、金融卡及密碼轉交前開詐騙集團之人員使用。該詐騙集團
    遂自同年九月十一日，在中國時報刊登「慶祝教師節手機大特價，全新八二五○
    、八八五○、Ｖ六六、ｉ六六、Ａ二八八、Ｖ六○一律三○○○元起，數量有限
    、貨到付款、量多可議，（電洽）0000000000」分類廣告，致乙○○
    見報後陷於錯誤，因而撥打廣告上所載之電話與前開詐騙集團中自稱「陳先生」
    之不詳姓名年籍成年男子洽談，約定雙方於同日十六時許在基隆市郵局總局前交
    貨及付款，乙○○如期赴約後未遇「陳先生」，又接獲「陳先生」以電話佯稱須
    先匯款確認云云，乙○○乃依指示於同日持提款卡將其所使用之合作金庫基隆和
    平分行（帳號：000000000000000號）帳戶，以轉帳之方式，將
    六千元匯入丁○○前揭帳戶內，惟「陳先生」並未依約交付手機，且佯稱並未收
    到匯款，指示乙○○再次匯款。嗣因乙○○心生懷疑，再行撥打上開廣告所載之
    電話求證時，竟已無法接通該電話，乙○○始知受騙，因而報警循線查獲上情。
四、案經甲○○訴由桃園縣警察局中壢分局報請臺灣桃園地方法院檢察署、乙○○訴
    由基隆市警察局移送臺灣基隆地方法院檢察署呈請臺灣高等法院檢察署核轉臺灣
    高雄地方法院檢察署檢察官偵查起訴。
    理  由
一、訊據被告丙○○矢口否認有何詐欺之犯行，辯稱：伊沒有出賣帳戶，曾在搬家時
    掉了聯邦銀行高雄分行、臺新銀行高雄分行、臺中商銀、第一商業銀行等帳戶存
    摺，伊都有去辦理止付，其中聯邦商業銀行帳戶經檢察官作成不起訴處分；另外
    在報紙上看到有收購帳戶，電話聯絡後對方回答是中油公司需要帳戶逃漏稅，伊
    因為丁○○經濟困難，才幫丁○○將存摺交給對方，並未交付丁○○任何金錢云
    云；被告丁○○則坦承有將其所有之上海銀行苓雅分行帳戶之存摺、金融卡及密
    碼交給被告丙○○，並收受一千元之代價等情，惟矢口否認有何幫助詐欺之犯行
    云云。經查：右揭犯罪事實，業據被害人甲○○、乙○○於警詢及偵查中指訴甚
    詳，被害人乙○○並於本院審理時證稱屬實，復有甲○○轉帳之郵政儲金匯業局
    自動櫃員機儲戶交易明細表五張、刑事案件報案證明申請書、桃園縣警察局中壢
    分局受理刑事案件報案三聯單、九十年八月十四日自由時報廣告第四十八版廣告
    、臺新國際商業銀行臺幣往來印鑑暨資料卡、臺新銀行高雄分行客戶資料建檔登
    錄、甲○○之帳戶資料三張、乙○○轉帳之郵政儲金匯業局儲戶交易明細表、丁○○之上海商業儲蓄銀行苓雅分行九十年九月十二日臨時對帳單、客戶資料單、
    中國時報九十年九月十一日廣告、第一商業銀行中壢、西壢、苓雅分行、新興各
    分行、台中商業銀行崇德分行、臺新銀行高雄分行、聯邦商業銀行高雄分行之丙○○開戶資料等在卷可參。被告等雖以前詞置辯，惟查：
    (一)經本院函查臺新銀行高雄分行，詢問被告丙○○是否曾因存摺遺失辦理止付，
      經該行函覆丙○○之帳戶曾因銀行圈存存款及法院強制執行扣押存款而止付，
      並無被告丙○○所辯稱因存摺遺失辦理止付等情，是被告丙○○所辯，顯有重
      大瑕疵。
    (二)另經本院函查第一商業銀行中壢、西壢、苓雅、新興各分行、臺中商業銀行崇
      德分行、聯邦商業銀行高雄分行函詢被告丙○○是否曾因存摺遺失辦理止付，
      經第一商業銀行中壢分行以九十二年四月十八日以一銀中壢字第一一五號函回
      覆，其事故代號為法院扣押；第一商業銀行西壢分行以九十二年四月二十一日
      一西壢服字第一○七號回函稱丙○○所開立之帳戶迄今無申請止付之資料；第
      一商業銀行苓雅分行九十二年四月二十二日一苓字一六五號回函稱被告丙○○
      所開立之帳戶從未申請止付；第一商業銀行新興分行九十二年四月二十二日一
      興字第二四八號回函稱被告從未申請止付；臺中商業銀行崇德分行九十二年四
      月二十一日中崇德字第一五五號回函，稱被告丙○○之帳戶已於九十一年九月
      二十五日結清，惟就結清前之交易明細觀之，並無被告丙○○因存摺遺失辦理
      止付等情；聯邦商業銀行高雄分行九十二年五月十五日九二聯高雄字第一八六
      號函，被告丙○○之帳戶為存款凍結，且該回函並檢附受理刑事案件報案三聯
      單二份。就前揭資料觀之，上開帳戶均無被告丙○○所稱因遺失存摺而辦理止
      付，顯見被告丙○○所辯，不足採信。
    (三)查被告丙○○開立之上開帳戶，其中第一商業銀行中壢分行、聯邦商業銀行高
      雄分行之帳戶均涉及刑事案件，第一商業銀行中壢分行之帳戶並經臺灣嘉義地
      方法院檢察署檢察官認被告丙○○有詐欺之犯嫌而提起公訴。次查被告丙○○
      全國前案紀錄表，尚有多數帳戶涉及刑事案件，涉案情形多所類似（見卷附臺
      灣嘉義地方法院檢察署檢察官九十一年度偵字第五九八九號起訴書、臺灣臺中
      地方法院檢察署檢察官九十一年度偵字第一四五四七號不起訴處分書、臺灣高
      雄地方法院起檢察署檢察官九十一年度偵字第八○一六號不起訴處分書、刑案
      資料查註紀錄表及臺灣高等法院被告全國前案紀錄表各乙件可按），益徵被告
      丙○○與詐騙集團有共同意圖為自己不法所有之犯意聯絡，由被告丙○○向多
      數銀行開立帳戶後，提供予詐騙集團犯罪之用。是被告丙○○與詐騙集團共犯
      詐欺取財罪，洵堪認定。
    (四)至事實欄第三段部分，被告丙○○雖辯稱在報紙看到收購存摺廣告，經打電話
      詢問後，對方答稱是中油人員欲收購存摺以逃漏稅，不知是詐騙集團收購帳戶
      云云，惟查：被告丙○○於偵審中均無法提出上開電話以實其說，參以被告丙○○前曾多次提供帳戶供詐騙集團，被告丙○○就詐騙集團收購帳戶以供犯罪
      所用之情形知之甚明，足見被告丙○○乃基於幫助詐騙集團犯罪之意思而代為
      收購被告丁○○之帳戶。況倘如被告丙○○所辯係提供帳戶供他人逃漏稅，被
      告丙○○顯有幫助他人犯罪之犯意甚明。至於被告丙○○於本院審理時辯稱：
      有證人可以證明上開事實，伊一直找不到云云，然被告遲至本院審理中始為此
      一辯解，且被告丙○○始終無法提出上開證人之姓名及地址，實有悖常情，被
      告丙○○聲請傳喚證人已無必要。是被告丙○○顯有幫助詐欺集團之犯意甚明
      。又被告丁○○將其所有上海商銀苓雅分行之存摺、金融卡及密碼提供他人逃
      漏稅之用，係為換取一千元之利益，是被告丁○○顯有幫助他人犯罪之不確定
      故意灼然。是被告丁○○所辯，不足採信。職是之故，被告等二人顯有幫助詐
      騙集團詐欺之犯行，至為明確，應予依法論科。
二、查被告丙○○提供帳戶供詐騙集團詐騙錢財入帳之用，顯係分擔取財之行為，且
    被告丙○○將其帳戶之存摺、金融卡及密碼交付予他人，顯與詐騙集團間有共同
    犯詐欺取財罪之意思聯絡，核渠此部分所為，係犯刑法第三百三十九第一項之詐
    欺取財罪。又被害人甲○○雖及時申請止付，致被告丙○○所使用之臺新銀行高
  雄分行帳戶內之匯款未遭提領，惟被害人甲○○匯款至李秀桂及鄭士平前開帳戶
    內之款項，業經與被告丙○○有為犯意聯絡、行為分擔之詐騙集團提領取走，是
    被告丙○○就此部分仍應論以詐欺取財既遂罪。該詐騙集團中綽號「陳先生」椄
    續撥打被害人甲○○之電話指示其匯款，惟此係基於同一詐欺取財犯意下之接續
    行為，僅侵害一法益，應論以單純一罪。至公訴意旨認被告丙○○此部分之犯行
    ，係以幫助之意思參與詐騙集團之犯罪行為，與代為收購之被告丁○○部分，係
    基於概括犯意而為之，有連續犯之關係，為裁判上一罪云云，然因被告丙○○提
    供帳戶供詐騙集團之用，顯係分擔取財之行為，又被告丙○○開立多數帳戶以供
    詐騙集團之用，已如前述，殊與該詐騙集團有犯意聯絡，是被告丙○○此部分之
    犯行為共同正犯，公訴意旨顯有誤會，附此敘明。再者，被告丙○○另行起意，
    基於幫助詐欺集團之犯意向被告丁○○收購帳戶，被告丁○○另基於幫助他人犯
    罪之不確定故意而出賣自己使用之帳戶，核渠等二人此部分所為，係分別犯刑法
    第三十條第一項、第三百三十九條第一項詐欺取財罪之幫助犯。被告與綽號「楊
    先生」、「張小姐」姓名年籍不詳之成年人就詐欺取財罪間有犯意聯絡、行為分
    擔，應論以刑法第二十八條之共同正犯。被告丙○○所犯上開二罪間，犯意各別
    ，行為互殊，應予分論併罰。而被告丁○○前曾於八十七年間因犯竊盜罪，經臺
    灣屏東地方法院判處有期徒刑一年四月確定，並於八十九年一月三十一日縮短刑
    期執行完畢，此有臺灣高雄地方法院檢察署刑案資料查註紀錄表及臺灣高等法院
    被告全國前案紀錄表各乙份在卷可按，渠前受有期徒刑執行完畢後，於五年內再
    犯本案最重本刑為有期徒刑以上之罪，為累犯，應依刑法第四十七條之規定，加
    重其刑。另被告二人等所犯幫助詐欺罪部分，依刑法第三十條第二項之規定，按
    正犯之刑減輕之，被告丁○○部分並依法先加後減之。爰審酌被告丙○○年富力
    勝，竟不思循謀求正當職業獲致財富，至多處銀行開立帳戶，與詐騙集團共同為
    詐欺取財之犯行，且於本院審理中，仍飾詞圖卸，避重就輕，毫無悔意，且參酌
    被害人甲○○、乙○○所受財產上及精神上之損害甚鉅，另關於幫助丁○○出賣
    帳戶部分，為幫助犯，犯罪情節較實際牟利之人稍輕；被告丁○○於犯罪後坦承
    部分犯行，犯罪後態度尚可，所得些微等一切情狀，分別量處如主文所示之刑，
    並就被告丙○○部分定應執行之刑，被告丁○○部分諭知易科罰金之折算標準，
    以儆效尤。
據上論斷，應依刑事訴訟法第二百九十九條第一項前段，刑法第二十八條、第三百三
十九條第一項、第三十條第一項、第五十一條第五款、第四十七條第一項、第四十一
條第一項前段，罰金罰鍰提高標準條例第一條前段、第二條，判決如主文。
本案經檢察官陳正達到庭執行職務。
中      華      民      國      九十二      年    六      月    十三    日
                                  臺灣高雄地方法院刑事第四庭
                                      法  官  劉定安
右正本證明與原本無異。
如不服本判決，應於判決送達後十日內，向本院提出上訴狀。
                                      書記官  鍾錦祥
中    華    民    國      九十二      年      六      月      十九      日
附錄本案論罪判決之法條
刑法第三百三十九條第一項
意圖為自己或第三人不法之所有，以詐術使人將本人或第三人之物交付者，處五年以
下有期徒刑，拘役或科或併科一千元以下罰金。


司法院資訊處製作；財團法人民間司法改革基金會備份。
